【裁判字號】    89,訴,652
【裁判日期】    900102
【裁判案由】    給付貨款
【裁判全文】
臺灣板橋地方法院民事判決  八十九年度訴字第六五二號
    原      告  甲○○
    被      告  蔡泉鎰即健盛童.
    訴訟代理人  鍾周亮律師
右當事人間請求給付貨款事件，本院判決如左：
    主    文
原告之訴及假執行之聲請均駁回。
訴訟費用由原告負擔。
    事    實
甲、原告方面：
一、聲明：
  (一)被告應給付原告新台幣（下同）四十三萬四千二百四十元及自起訴狀繕本送達翌
    日即民國八十九年四月二十三日起至清償日止，按週年利率百分之五計算之利息
    。
  (二)願供擔保請准宣告假執行。
二、陳述：
  (一)被告於八十七年二月底、三月初，陸續向原告購買成衣，結算貨款時，被告曾簽
    發付款人為彰化商業銀行三重埔分行，票號0000000號，發票日為八十七
    年三月二十日，面額為二十萬元；及同付款人，票號0000000號，發票日
    為八十七年三月三十一日，面額為三十二萬七千元之支票各一紙予原告以支付貨
    款，於上開支票將屆期時，被告表示經濟拮据，要求原告暫緩將上開支票提示，
    言明要持現金來換回支票，原告因之於上開支票屆期時並未提示。
  (二)又被告嗣於八十七年三月十八日雖有拿其所稱之和解書至原告住處，並交付原告
    面額各為八萬元及四萬六千七百元之支票，原告雖有在上開文件上簽名，但只是
    表示有收到前開二紙支票之簽據，簽名當時該紙文件只有二、三人在其上簽名，
    且該文件最上方並無任何文字，雙方更未約定以百分之二十之價款解決，文件上
    之文字是被告事後才自己填上去的，且該紙文件上並未記載原告拋棄其餘貨款之
    請求權，顯見原告並未就本件貨款與被告成立和解。又前開二紙支票，再加上退
    貨九萬三千四百六十元，原告因而於該日將面額二十萬元，發票日為八十七年二
    月二十八日之另紙支票交還予被告，兩造如有成立和解，則前開面額分別為二十
    萬元、三十二萬七千元之二紙支票亦應要交還給被告，且先行還款之金額亦非貨
    款之二成，況原告從未對被告佯稱所持有之前開二紙支票已轉讓予他人，此由卷
    附支票上並無任何第三人背書或第三人向銀行提示過之記載可予證明，再由被告
    不爭執其後仍陸續五次清償七萬二千六百元貨款給原告，益可證明原告對被告其
    餘貨款請求權並未拋棄。
  (三)再被告所積欠原告之貨款扣除退回之貨品部分，於八十七年三月十八日結算時，
    被告是應給付原告六十三萬三千五百四十元之貨款，被告在交付前開面額八萬元
    及四萬六千七百元之支票後，曾表示其餘款項在一年後再還款，後來其又分三次
    寄了五紙支票給原告，面額共計為七萬二千六百元，均已兌現，分別係於八十七
    年七月二日交付面額為二萬元，發票日為八十七年七月二十五日之支票，於八十
    七年七月二十四日交付面額各為一萬元，發票日為八十七年十月二十六日、八十
    七年十一月二十六日之支票，再於八十八年一月十八日交付面額分別為一萬五千
    六百元、一萬七千元，發票日分別為八十八年一月三十一日、同年三月五日之支
    票各一紙，故被告尚應給付原告貨款四十三萬四千二百四十元，為此依給付貨款
    之法律關係，請求被告給付如聲明第一項所示之金額。
三、證據：提出支票暨退票理由單各二紙為證。
乙、被告方面：
一、聲明：
  (一)原告之訴及假執行之聲請均駁回。
  (二)如受不利判決，被告願供擔保請准宣告免為假執行。
二、陳述：
  (一)被告於八十七年三月十八日曾發函各廠商至台南市○○街七號三樓開會協商，當
    天並由洪獻堂幫被告開票給各廠商以清償欠款，原告於該日並未到場，故被告在
    事後將該協議書拿至原告之住處給其簽名，同時並交付面額各為八萬元及四萬六
    千七百元之支票各一紙，原告簽名時就已記載有「達成協議」等字樣，是兩造於
    訴訟前早已成立和解，而原告亦自認有收到被告所交付之前開二紙支票，並已兌
    現，故被告亦已依和解條件履行。
  (二)又被告之所以未取回前開面額各為二十萬元及三十二萬七千元之支票，係因原告
    佯稱其所持有之支票已轉讓予他人，會想辦法取回再為交還，故未收回，事後有
    再找其要取回票據，但仍未能取回。然就原告究有無將前開支票轉讓予他人一節
    ，非被告所能知悉，原告迄今未予返還，係其未依和解履行，不能以其支票無背
    書即謂和解未成立，因和解成立與未依和解履行返還支票究屬二事，不容原告混
    淆。
  (三)再依和解書上所載之原告債權，在扣除退回存貨後，尚欠六十三萬多元，二成協
    議解決，即為十二萬六千多元，該數字即與二成協議解決之內容相吻合，其餘債
    權人之部分亦屬相同，可證和解書之清償內容確係以二成解決，與上面二排文字
    之記載事實相符，其真正至為灼然。況依原告所述退貨金額加計面額共計十二萬
    六千七百元之支票，亦與其所交還之另紙面額為二十萬元之支票數額不符。且若
    非二成協議解決，豈有零頭數字七百元，其餘債權人受領二成協議解決之清償支
    票數字亦多有零頭，可證其真正。且依原告自認其簽立和解書時，已有二、三人
    簽名，而觀其餘債權人亦係二成協議解決，可證其簽名亦係二成協議解決。
  (四)至原告所謂當時說好被告先還八萬元及四萬六千七百元，其餘款項一年後再清償
    云云，為被告所否認，蓋苟有上述協議，焉有未於和解書內載明之理。而原告在
    與被告和解後，猶嫌不足，要求被告道義上予以補貼，以致被告於和解後再交付
    原告數紙支票作為道義上補貼，然此並不包括在貨款之內，因貨款部分雙方已和
    解，此道義上補貼亦與和解之成立，分屬二事，亦不容原告混淆。
  (五)綜上所述，兩造間既已成立和解，且被告已依和解條件履行交付面額各為八萬元
    及四萬六千七百元之二紙支票，亦經原告自認收受及兌付，則兩造間之貨款債務
    既已消滅，則原告對原應退回作廢之支票，竟再持向被告作為請求給付貨款之憑
    證，自無理由。
三、證據：提出和解書一份為證，並聲請訊問證人即其中之債權人方前。
    理    由
甲、程序方面：
    按訴狀送達後，原告不得將原訴變更或追加他訴，但請求之基礎事實同一、擴張
    或減縮應受判決事項之聲明，不在此限，民事訴訟法第二百五十五條第一項第二
    款、第三款分別定有明文。查本件原告於訴訟進行中，由被告應給付原告五十二
    萬七千元，變更為四十三萬四千二百四十元，核其請求之基礎事實同一，且為減
    縮應受判決事項之聲明，於法相合，應予准許。
乙、實體方面：
一、原告起訴主張：被告於八十七年二月底、三月初，陸續向原告購買成衣，於同年
    三月十八日結算時，其應給付之貨款扣除退回之貨品部分，被告應給付原告六十
    三萬三千五百四十元，而被告僅交付前開面額各為八萬元及四萬六千七百元之支
    票，嗣並又分三次交付五紙面額共計為七萬二千六百元之支票予原告，上開七紙
    支票均已兌現，是被告尚應給付原告貨款四十三萬四千二百四十元，又原告雖有
    在被告所稱之和解書上簽名，然只是表示有收到前開面額各為八萬元及四萬六千
    七百元之二紙支票之憑據，該紙文件最上方之文字是被告事後所填，否則，何以
    未記載原告拋棄其餘貨款之請求權，而原告亦未交還面額各為二十萬元及三十二
    萬七元之支票，且嗣後被告仍又清償其中部分貨款七萬二千六百元，顯見原告並
    未就本件貨款與被告成立和解。為此依給付貨款之法律關係，請求被告給付如聲
    明第一項所示之金額。被告則以：兩造間已於八十七年三月十八日成立訴訟外和
    解，且被告已依和解條件履行，所交付予原告面額各為八萬元及四萬六千七百元
    之二紙支票亦已兌現，原告縱未依約交還面額各為二十萬元及三十二萬七千元之
    支票亦與本案無涉，且被告嗣後所交付之七萬二千六百元亦僅係基於道義上之補
    貼，與前開貨款無關，則兩造間之貨款債務既已消滅，則原告再依和解前之法律
    關係請求被告給付貨款，自無理由等語，資為抗辯。
二、查本件原告主張被告於八十七年二月底、三月初，曾向其購買成衣，於八十七年
    三月十八日結算時，扣除退回貨品部分，被告尚積欠原告六十三萬三千五百四十
    元之貨款，為被告所自認，堪信為真實。又原告曾收受被告所交付之面額各為八
    萬元及四萬六千七百元之支票，且均已兌現，而在原告收受支票當時，曾在被告
    所提出其所謂之和解書上簽名，亦為兩造所不爭之事實。茲兩造所爭執者，在於
    ：(一)原告在前開文件上簽名時，其上是否已有「．．．達成協議，以百分之二十
    解決．．．」等字樣之記載？(二)兩造間就前開債務是否已成立訴訟外和解？原告
    收受前開二紙支票並在系爭文件上簽名，是否即表示同意被告以貨款總額百分之
    二十解決債務？抑或僅表示同意被告先行清償部分貨款，而為簽收支票之證明？
三、按當事人主張有利於己之事實者，就其事實有舉證之責任，民事訴訟法第二百七
    十七條前段定有明文。經查，依被告所提出其所謂之和解書原本，其上確有記載
    「健泰服裝行本人蔡泉鎰經營不善，週轉失靈，致所開支票無法兌現，經各前輩
    廠商諒解和鼓勵，拜託彩色屋童裝洪董事長出面協議，於八十七年三月十八日下
    午二點，在台南市○○街七號三樓達成協議，以百分之二十解決，恐空口無憑，
    列舉簽收如下：．．．」等字樣，且證人即亦在該文件上簽名之債權人方前在本
    院亦具結證稱：伊是有在前開文件上簽名，是蔡先生通知伊於八十七年三月十八
    日至洪先生的公司去簽的，當天有陳順風、陳進祥、邱世中約十名債權人在場，
    因被告開給我們的支票均退票，而要我們以兩成來和解，在簽名時，只有名字欄
    位是空白，其他均已記載完全，因伊覺得被告有誠意，在看過之後，就簽名了。
    到場十人在拿到洪先生幫被告開出之支票後就當場簽名，當天原告並沒有過去，
    而簽名時除到場的有簽名外，其他未到場的都尚未簽名等語，參以依該紙文件上
    之記載，各債權人債權總額扣除退回部分後，該債權額之百分之二十即為最後一
    個欄位中之金額，而原告固否認上情，惟並未舉證以實其說，是其所辯尚難採信
    ，堪認前開文件在原告簽名時確已有上述文字之記載。
四、又查，原告自承被告所開立用以支付貨款之支票係面額分別為二十萬元、二十萬
    元、三十二萬七千元，發票日分別為八十七年二月二十八日、同年三月二十日、
    同年三月三十一日之支票三紙，則於扣除被告退回貨品九萬三千四百六十元部分
    ，被告尚應給付貨款六十三萬三千五百四十元，若誠如被告所稱與各債權人協議
    以債權總額之二成解決債務，則原告債權額之二成即為十二萬六千七百元，參互
    以觀，該數額即與原告在上開文件簽名同時所收受被告交付之面額分別為八萬元
    及四萬六千七百元支票二紙，經兌現之金額相符，是原告辯稱被告所先行支付之
    貨款並非為債權額之二成，尚非可採。綜上，系爭和解書於原告簽名時既已有表
    示被告與債權人達成以債權額之百分之二十協議解決債務之字樣之記載，而原告
    亦簽名表示願意收受該債權額之二成價款，應認兩造間就貨款債權確已以該債權
    額之二成達成和解，縱原告現仍持有被告先前所開立用以支付貨款之面額共計五
    十二萬七千元之支票二紙，惟該票面金額亦與其債權額並不相符，而原告亦未能
    證明被告確曾表示就其餘未獲清償部分將於一年內清償，自難因此而認為原告於
    前開和解書上簽名僅係收受支票之憑據，亦難認其於簽名當時仍有就未獲清償之
    債權部分為行使之意，是被告有無取回該二紙支票，實與兩造有無成立和解契約
    無涉。
五、再按，和解契約成立，兩造當事人即均應受該契約之拘束，縱使一造因而受不利
    益之結果，亦不得事後翻異，更就和解前之法律關係再行主張，最高法院十九年
    上字第一九六四號判例意旨足資參照。查，原告既已與被告就前開貨款債權成立
    和解契約，即應受該契約之拘束，故被告僅需給付原告十二萬六千七百元，縱使
    原告事後認為其所為讓步對其造成不利益，然對於其未獲清償之債權部分仍不得
    對被告再為請求。而被告縱不否認事後又給付原告七萬二千六百元，惟兩造間之
    和解契約既未經撤銷，仍不影響先前所成立和解契約之效力。
六、綜上所述，原告既已與被告就先前之貨款債權以債權額之二成達成和解，其即應
    受該契約之拘束，不得就未獲清償之部分再為請求。從而，原告請求被告給付四
    十三萬四千二百四十元及自起訴狀繕本送達翌日起至清償日止，按週年利率百分
    之五計算之利息，即屬無據，應予駁回。其假執行之聲請亦失所附麗，應併予駁
    回。
七、本件法律關係已臻明確，兩造其餘主張、陳述及證據，均與本件判決結果不生影
    響，並無再予審酌之必要，附此敘明。
八、結論：本件原告之訴為無理由，依民事訴訟法第七十八條，判決如主文。
中      華      民      國    九十    年      一        月      二      日
                                臺灣板橋地方法院民事第二庭
~B法      官  王士珮
右為正本係照原本作成。
如對本判決上訴，須於判決送達後廿日內向本院提出上訴狀。
中      華      民      國    九十    年      一        月      二      日
~B法院書記官  尤秋菊


司法院資訊處製作；財團法人民間司法改革基金會備份。
